臺灣臺北地方法院刑事判決　　　　　　　　　　　　九十三年度訴字第一二三０號
　　公　訴　人　臺灣臺北地方法院檢察署檢察官
　　被　　　告　甲○○
　　指定辯護人　本院公設辯護人　丙○○
右列被告因毒品危害防制條例案件，經檢察官提起公訴（九十三年度毒偵字第一三九
０號），本院判決如左：
    主  文
甲○○販賣第三級毒品，未遂，處有期徒刑貳年捌月。
扣案第三級毒品愷他命貳拾瓶（驗餘淨重拾點捌肆伍零公克）、第四級毒品硝西泮
藥丸拾壹點伍顆（驗餘淨重伍點伍肆捌捌公克）均沒收。
    事  實
一、甲○○明知愷他命係毒品危害防制條例第二條第二項第三款規定之第三級毒品，
    硝西泮（耐妥眠Nitrazepam，即俗稱一粒眠，起訴書誤載為硝甲西泮）係同條例
    第二條第二項第四款規定之第四級毒品，依法均不得販賣，先於民國九十三年五
    月上旬，在台北縣三重市某ＫＴＶ處，向姓名年籍不詳之成年男子，以愷他命每
    瓶新台幣（下同）七、八百元之代價買進二十瓶，一粒眠每顆五十元之代價購入
    五十顆，以供自己施用，然甲○○買入之後因見愷他命及一粒眠有利可圖，竟基
    於販賣營利之犯意，於九十三年六月十日凌晨（起訴書誤載為晚上）二時四十分
    許，攜帶愷他命二十瓶、一粒眠三十一點五顆，前往位於台北市○○區○○街五
    十號地下一樓Ａ─ＰＬＵＳ舞廳販賣，適有舞客乙○○欲購買愷他命供己施用，
    而經由姓名年籍不詳友人之指示可向甲○○詢問，乙○○即向甲○○探詢有何東
    西可買，甲○○乃對乙○○表示愷他命每瓶一千元、一粒眠兩顆一百五十元，乙
    ○○表示只要購買愷他命但並無購買一粒眠之意，並正準備掏錢而尚未成交之際
    ，即遭警盤查而悉上情，當場扣得甲○○供販賣之第三級毒品愷他命二十瓶（毛
    重十三點八九三二公克，驗餘淨重十三點八四五０公克）及第四級毒品硝西泮三
    十一點五顆（毛重五點九二九九公克，驗餘淨重五點五四八八公克）。
二、案經台北市政府警察局中山分局報請台灣台北地方法院檢察署檢察官偵查起訴。
    理  由
一、訊據被告甲○○固坦承曾於右揭時間、地點向證人乙○○表明欲以第三級毒品愷
    他命每瓶一千元之代價出售，於尚未成交之際即遭警查獲等情不諱，惟矢口否認
    有何販賣第四級毒品一粒眠之犯行，辯稱：伊當時在樓上，證人陳俊偉上來找伊
    詢問愷他命之價格，伊僅回答愷他命每瓶價格為一千元，但並無販賣一粒眠之行
    為云云。辯護人之辯護意旨亦以：被告之自白前後矛盾，亦欠缺足夠之補強證據
    ，依卷內證據尚無法得出被告有連續販賣之確信心證云云。然而：
（一）被告對於已著手販賣第三級毒品愷他命而不遂之事實，業已於警詢、偵查及審
      理中均坦承不諱，證人乙○○亦於警詢、偵查、另案（九十三年度偵字第一三
      九九二號）偵查中及本院審理中均具結證稱：九十三年六月十日與被告第一次
      見面，因友人介紹而得知被告有毒品可賣，當時被告叫渠到旁邊去，渠問被告
      有何東西可買，被告告以愷他命一支一千元、一粒眠兩顆一百五十元，渠尚在
      掏錢之際，即遭巡邏警員查獲等語在卷綦詳，復有證人即查獲警員林文禮於偵
      查中證稱當時巡邏經過，因此上前盤查，當場查獲愷他命及一粒眠，被告在警
      詢中坦承其犯行等語明確，並有扣押物品目錄表一紙、贓證物品清單一紙、扣
      押物品照片二張、台北市政府警察局中山分局查獲毒品危害防制條例毒品初步
      鑑驗報告書二紙附卷可稽。又被告遭警查扣之白色粉末二十瓶及橘色藥丸三十
      一點五顆，經送國防部憲兵司令部刑事鑑識中心取樣鑑定結果，確認白色粉末
      二十瓶為第三級毒品愷他命（毛重十三點八九三二公克，驗餘淨重十三點八四
      五０公克），橘色藥丸三十一點五顆為第四級毒品硝西泮（毛重五點九二九九
      公克，驗餘淨重五點五四八八公克），有國防部憲兵司令部刑事鑑識中心九十
      三年七月十九日（九三）宇鑑字第０八八三六號鑑驗通知書一紙在卷可參。
（二）次查：被告與證人乙○○於本案發生之前既互不相識，亦無夙怨，是以證人乙
      ○○顯無設詞誣陷之理，要無另加油添醋表示被告亦曾告以一粒眠兩顆一百五
      十元等情之必要，渠所稱被告就愷他命一支一千元之報價既與被告之自白相符
      ，則渠另稱被告就一粒眠兩顆一百五十元之報價益徵可信。且被告於凌晨二時
      許，甘冒被查緝之風險，攜帶二十瓶愷他命及三十一點五顆之一粒眠，前往舞
      廳等毒品氾濫之地點附近逗留，其攜帶之兩種毒品在數量上顯均已超出一人一
      日可使用之極限，堪信其目的當在尋找買主以求脫手營利，是以於證人乙○○
      探詢有何東西可買、尚未表明僅欲購買愷他命意願之際，被告為求儘速將身上
      持有之兩種毒品賣出獲利，必就兩種毒品均加以報價，足見被告確有向證人乙
      ○○兜售第三級毒品愷他命、第四級毒品硝西泮之行為甚明，被告所辯未向證
      人乙○○表示一粒眠之價格云云，應屬卸責之詞，顯不可採。至被告雖於警訊
      時陳稱：自查獲前上個月初起即斷斷續續兼賣毒品等語，然而被告嗣後已翻異
      前詞辯稱之前並未販賣等語，而亦無其他證據可資佐證被告之前亦有販賣之行
      為，並無從認定被告於本案之前確有其他販賣行為，且該部分亦非本案起訴之
      犯罪事實，附此說明。綜上所述，本件事證明確，被告犯行堪以認定。
二、按刑法上犯罪類型為「販賣」者之既、未遂，以買賣之標的物已否交付為區分標
    準；如僅就買賣之內容意思表示一致，而尚未交付標的物時，應論以販賣未遂，
    最高法院著有八十九年度台上字第二七九八號判決可資參照。本案被告已就愷他
    命及一粒眠向證人乙○○報價兜售，表明其同時販賣愷他命及一粒眠之意思，且
    其報價均高於販入之價格，應認其已將營利意思顯現於外，而屬已著手於販賣行
    為之實施，惟尚未達成合意亦未為交付之際，即遭警查獲，為未遂犯。故核被告
    所為，係犯毒品危害防制條例第四條第六項、第三項之販賣第三級毒品未遂罪及
    同條例第四條第六項、第四項之販賣第四級毒品未遂罪。原公訴意旨雖認被告所
    為係犯毒品危害防制條例第四條第六項、第三項之販賣第三級毒品未遂罪嫌及同
    條例第五條第四項之意圖販賣而持有第四級毒品罪嫌，然而，被告已著手於販賣
    第四級毒品一粒眠而不遂之事實，業已論述如前，非僅止於意圖販賣而持有之階
    段而已，惟本院認定之事實與檢察官起訴之事實尚屬基礎社會事實同一之範圍，
    並經公訴人於本院審理中就一粒眠之部分當庭變更起訴法條為同條例第四條第六
    項、第四項之販賣第四級毒品未遂罪嫌（見本院九十三年十一月二十四日審判筆
    錄），本院自得逕予審理。被告係以一行為同時觸犯前揭二罪名，為想像競合犯
    ，應依刑法第五十五條前段規定，從一較重之販賣第三級毒品未遂罪處斷。被告
    所為係屬未遂犯，依刑法第二十六條前段規定，按既遂犯之刑度減輕其刑。爰審
    酌被告並無前科，有台灣高等法院被告全國前案紀錄表一份附卷可考，其明知毒
    品對於國人身心健康危害甚大，竟為謀一己私利而著手販賣，犯後雖否認販賣第
    四級毒品一粒眠未遂部分之事實，然就販賣第三級毒品愷他命未遂罪已坦承犯行
    ，態度尚佳，且年僅十九歲，尚就學於高中，智慮仍淺，僅因一時失慮，致罹重
    典，及其持有毒品之數量、犯罪動機、目的、手段等一切情狀，量處如主文所示
    之刑。復查，扣案之愷他命二十瓶（毛重十三點八九三二公克，驗餘淨重十三點
    八四五０公克）為第三級毒品，硝西泮三十一點五顆（毛重五點九二九九公克，
    驗餘淨重五點五四八八公克）為第四級毒品，有鑑驗通知書在卷可稽已如前述，
    均為被告所有供犯罪所用之物，應依毒品危害防制條例第十九條第一項規定，併
    予宣告沒收。
三、據上論斷，應依刑事訴訟法第二百九十九條第一項前段，毒品危害防制條例第四
    條第六項、第三項、第四項、第十九條第一項，刑法第十一條前段、第五十五條
    前段，判決如主文。
本案經檢察官陳麗芬到庭執行職務。
中　　　華　　　民　　　國　　九十三　　年　　 十二 　　月　　  九　  　日
                                    台灣台北地方法院刑事第二庭
                                        審判長  法  官  吳孟良
                                                法  官  劉秀君
                                                法  官  蘇嘉豐
右正本證明與原本無異。
如不服本判決，應於判決送達後十日內向本院提出上訴狀（應抄附繕本）。
                                                書記官  蘇靜紅
中　　　華　　　民　　　國　　九十三　　年　　 十二 　　月　　  九　  　日
附錄本案論罪科刑所適用法條全文：
毒品危害防制條例第四條第三項、第四項、第六項：
製造、運輸、販賣第三級毒品者，處五年以上有期徒刑，得併科新臺幣五百萬元以下
罰金。
製造、運輸、販賣第四級毒品者，處三年以上十年以下有期徒刑，得併科新臺幣三百
萬元以下罰金。
前五項之未遂犯罰之。
